【裁判字號】    98,訴,1664
【裁判日期】    980821
【裁判案由】    毒品危害防制條例
【裁判全文】
臺灣板橋地方法院刑事判決              98年度訴字第1664號
公  訴  人  臺灣板橋地方法院檢察署檢察官
被      告  甲○○
上列被告因違反毒品危害防制條例案件，經檢察官提起公訴（98
年度毒偵字第2057號），被告於準備程序進行中就被訴事實為有
罪之陳述，經告知簡式審判程序之旨，並聽取當事人之意見後，
本院裁定由受命法官獨任進行簡式審判程序，判決如下：
    主  文
甲○○施用第一級毒品，累犯，處有期徒刑拾月，扣案之海洛因
柒包（驗餘淨重零點伍柒零肆公克）均沒收銷燬之，注射針筒貳
支、提撥器貳支，均沒收；又施用第二級毒品，累犯，處有期徒
刑陸月，扣案之甲基安非他命貳包（驗餘淨重零點肆捌肆捌公克
）均沒收銷燬之，吸食器壹個、提撥器貳支，均沒收。應執行有
期徒刑壹年貳月。扣案之海洛因柒包（驗餘淨重零點伍柒零肆公
克）、甲基安非他命貳包（驗餘淨重零點肆捌肆捌公克），均沒
收銷燬之；注射針筒貳支、吸食器壹個、提撥器貳支，均沒收。
    事  實
一、甲○○前曾於民國91年間因施用第二級毒品案件，經本院以
    91年度毒聲字第2883號裁定送觀察、勒戒後，因認無繼續施
    用毒品之傾向，於91年9 月16日觀察、勒戒執行完畢釋放出
    所，並經臺灣板橋地方法院檢察署檢察官以91年度毒偵字第
    3223號為不起訴處分確定；又於92年間因施用第二級毒品案
    件，經本院以92年度毒聲字第3718號裁定送觀察、勒戒後，
    因認有繼續施用毒品之傾向，再經本院以92年度毒聲字第39
    83號裁定令入戒治處所施以強制戒治，於93年1 月9 日因毒
    品危害防制條例修正釋放出所，另並經檢察官聲請以簡易判
    決處刑，經本院改依通常程序以93年度訴字第888 號分別判
    處有期徒刑10月、4 月，應執行有期徒刑1 年確定；復於94
    年間因違反槍砲彈藥刀械管制條例案件，經本院以93年度訴
    字第2203號判處有期徒刑7 月，併科罰金新臺幣2 萬元確定
    ，上開二罪經接續執行，於95年6 月29日假釋出監付保護管
    束，於96年1 月14日假釋期滿執行完畢（於本案構成累犯）
    ，又於97年間因施用毒品案件，經本院以98年度訴字第464
    號判處有期徒刑10月在案。詎猶不知悔改，於強制戒治執行
    完畢後5 年內，已再犯被追訴處罰，復基於施用第一級毒品
    海洛因及第二級毒品甲基安非他命之犯意，於98年3 月8 日
    6 時許，在其臺北縣樹林市○○街○ 段16巷31號2 樓住處，
    海洛因以置入針筒注射體內之方式，甲基安非他命以放置玻
    璃球內，再燒烤玻璃球吸食所生煙霧之方式，分別施用第一
    級毒品海洛因及第二級毒品甲基安非他命各1 次。嗣於同日
    18時許，在上址住處為警查獲，並扣得海洛因7 包（毛重總
    計2.2300公克、淨重總計0.5710公克）、甲基安非他命2 包
    （毛重總計1.0150公克、淨重總計0.4850公克）、注射針筒
    2 支、吸食器1 個、提撥器2 支等物，經警採其尿液送驗結
    果，安非他命類及鴉片類均呈陽性反應，始悉上情。
二、案經臺北縣政府警察局樹林分局報告臺灣板橋地方法院檢察
    署偵查起訴。
    理  由
一、前開犯罪事實，業經被告甲○○於偵查、本院準備程序及審
    理時均坦承不諱，且被告於98年3月8日為警所採尿液送臺灣
    檢驗科技股份有限公司檢驗結果，發現確有安非他命類及鴉
    片類之陽性反應，此有臺北縣政府警察局樹林分局委託鑑驗
    尿液代號與姓名對照表、臺灣檢驗科技股份有限公司98年3
    月5 日出具之濫用藥物檢驗報告各1 份附卷可稽。又同日為
    警扣案之白色透明結晶塊2 袋及白色粉末7 袋，經送交通部
    民用航空局航空醫務中心鑑驗，原合計淨重分別為05710 公
    克、0 .4850 公克，合計驗餘淨重分別為0.5704公克、0.48
    48公克，並分別檢出甲基安非他命及海洛因成分，亦先後有
    該中心出具之98年4 月7 日航藥鑑字第0981779 號、98年4
    月21日航藥鑑字第0982043 號毒品鑑定書各1 份在卷可憑。
    而該檢驗中心係先以酵素免疫分析法（ＥＩＡ）篩驗，其尿
    液中海洛因代謝物嗎啡、安非他命濃度均超出檢測範圍，再
    以氣相層析質譜儀分析法（ＧＣ／ＭＳ）確認；其檢驗方法
    係以「氣相層析儀」先將物質氣化後，再經分析管分離，由
    於各種物質之沸點及對管柱之吸附力不同，在經過檢測器（
    Detector）測定後，表現出不同之滯留時間（Retension ti
    me） ，以滯留時間來判斷係何種物質；再利用「質譜儀」
    為檢測器，將物質撞擊成碎片，記錄其質譜圖。因每個化合
    物之鍵結能力不同，故不同之物質會有其特定之質譜圖，因
    此在物質之判斷上有如指紋之鑑定，在理論上，扣除人為因
    素，其精確度已接近百分之百，足徵被告之任意性自白與事
    實相符。
二、論罪科刑：
(一)、按施用毒品經觀察、勒戒或強制戒治執行完畢釋放後，5 年
    後再施用毒品，應適用毒品危害防制條例第20條第1 、2 項
    之規定，同條例第20條第3 項定有明文。又按於92年7 月9
    日新修正之毒品危害防制條例刪除二犯及三犯之規定，一改
    修法前繁雜之處遇程序，僅將施用毒品者簡化區分為初犯、
    再犯，並認施用毒品者係屬病患性犯人，以觀察、勒戒戒除
    其身癮，並以強制戒治去除其心癮。經觀察、勒戒或強制戒
    治執行完畢釋放後，若係5 年後再犯該條例第10條施用毒品
    罪者，與同條例第20條第1 項、第2 項關於「初犯」之處理
    方式相同，檢察官應先聲請法院裁定令被告入勒戒處所觀察
    、勒戒，並視有無繼續施用毒品傾向，決定應予釋放、為不
    起訴之處分，或應聲請法院裁定令入勒戒處所強制戒治；若
    係5 年內「再犯」同條例第10條施用毒品罪者，依同條例第
    23條第2 項規定，檢察官則應依法追訴。觀諸該條例第20條
    第3 項之修正理由；「觀察、勒戒或強制戒治5 年後再犯者
    ，顯見前所實施之觀察、勒戒或強制戒治已足以遮斷其施用
    毒品之癮，為期自新及協助其戒除毒癮，對此5 年後再犯者
    ，爰明定仍適用初犯之規定，先經觀察、勒戒、強制戒治之
    程序。」及同條例第23條第2 項之修正理由：「為配合簡化
    施用毒品犯之刑事處遇程序，並鑑於經觀察、勒戒或強制戒
    治執行完畢釋放後5 年內再犯者，其再犯率甚高，原據以實
    施之觀察、勒戒及強制戒治既已無法收其實效，自應施以刑
    事處遇。」顯然如施用毒品者係前經觀察、勒戒或強制戒治
    等治療程序執行完畢5 年後，始再施用毒品之「初犯」，因
    前所執行之觀察、勒戒或強制戒治已足收戒除毒癮之效，自
    應重新執行觀察、勒戒或強制戒治等治療程序，並於治療程
    序執行完畢後，由檢察官為不起訴處分，毋庸對之追訴處罰
    ；反之，在「再犯」之情形，因其先前所為治療程序顯未能
    收戒斷毒癮之效，且考量施用毒品者之再犯率偏高，乃簡化
    其刑事處遇程序，而逕予追訴處罰，不再施以治療程序。參
    酌上開立法理由，修正毒品危害防制條例就施用毒品者，祇
    於「初犯及5 年後再犯」二種情形，有其追訴條件之限制，
    即須於初犯經觀察、勒戒或強制戒治釋放後，5 年內均無施
    用毒品之行為，始能認其前所實施之觀察、勒戒或強制戒治
    已足遮斷毒癮，而得於5 年後再犯時，再予適用初犯之規定
    ，重行觀察、勒戒等程序。倘5 年內已經再犯，被依法追訴
    處罰，縱其第三次（或第三次以上）施用毒品之時間在初犯
    釋放5 年以後，即與「5 年後再犯」之情形有別，且因已於
    「5 年內再犯」，顯見其再犯率甚高，原實施觀察、勒戒或
    強制戒治，已無法收其實效，而無5 年戒斷期之存在，自無
    再經觀察、勒戒或強制戒治之必要，應由檢察官逕行起訴，
    始符新法修正之本旨，最高法院95年度臺上字第1071號、95
    年度臺非字第59號判決意旨可資參照。經查，被告有如事實
    欄所述之施用毒品之前案紀錄，此有臺灣高等法院被告前案
    紀錄表1 份在卷可證，是被告於強制戒治執行完畢釋放後5
    年以內已再犯被依法追訴處罰如上所述，則揆諸前揭判決意
    旨，本件檢察官起訴被告施用第一、二級毒品，符合上開規
    定，合先敘明。
(二)、按海洛因、甲基安非他命分別屬第一級、第二級毒品，毒品
    危害防制條例第2 條第2 項第1 款、第2 款定有明文。核被
    告所為，分別係犯毒品危害防制條例第10條第1 項、第2 項
    之施用第一級、第二級毒品罪。被告持有第一級毒品海洛因
    、第二級毒品甲基安非他命，既意在供己施用，其持有之低
    度行為各應為施用之高度行為所吸收，均不另論罪。被告有
    如事實欄所述論罪科刑執行完畢之情形，有臺灣高等法院被
    告前案紀錄表1 份可憑，其於受有期徒刑執行完畢後5 年內
    ，故意再犯本件有期徒刑以上之前開2 罪，均為累犯，皆應
    依刑法第47條第1 項之規定加重其刑。再被告所犯前揭施用
    第一級、第二級毒品2 罪，犯意各別，行為互殊，應予分論
    併罰。爰審酌被告已有多次施用毒品之紀錄，有前開前案紀
    錄表1 份在卷足稽，其猶因施用海洛因及甲基安非他命再犯
    本罪，顯未衷心悛悔，漠視法令之禁制，恣意濫用藥品，甚
    為可訾，兼衡其施用海洛因及甲基安非他命實以自戕健康為
    主，於他人尚無明顯重大危害及其犯後終能供認無隱，態度
    良好等一切情狀，各量處如主文所示之刑，並定其應執行之
    刑，以示懲戒。
(三)、末查，扣案海洛因及甲基安非他命合計驗餘淨重分別為0.57
    04公克及0.4848公克，係查獲之第一級、第二級毒品，業如
    前述，因該等分裝袋內之海洛因及甲基安非他命與包裹前開
    毒品之分裝袋共9 只，二者在物理上俱難以析離，均應併與
    上開海洛因及安非他命依毒品危害防制條例第18條第1 項前
    段規定，諭知沒收銷燬之，至因檢驗需要而經取用滅失之部
    分，爰皆不再為沒收銷燬之宣告。又注射針筒2 支、吸食器
    1 個、提撥器2 支等物，皆係被告所有供其為前揭施用第一
    級、第二級毒品犯行所用之物，業據被告陳明在卷，爰均依
    刑法第38條第1 項第2 款規定，併予宣告沒收之。
據上論斷，應依刑事訴訟法第299 條第1 項前段、第273 條之1
第1 項，毒品危害防制條例第10條第1 項、第2 項、第18條第1
項前段，刑法第11條前段、第47條第1 項、第51條第5 款、第38
條第1 項第2 款，判決如主文。
本案經檢察官陳姿雯到庭執行職務
中    華    民    國    98    年    8     月    21    日
                  刑事第二庭  法  官  吳幸娥
上列正本證明與原本無異。
如不服本判決，應於判決送達後10日內敘明上訴理由，向本院提
出上訴狀（應附繕本），上訴於臺灣高等法院。其未敘述上訴理
由者，應於上訴期間屆滿後20日內向本院補提理由書「均需按他
造當事人之人數附繕本，切勿逕送上級法院」。
                                書記官  蕭佩宜
中    華    民    國    98    年    8     月    21    日
附錄本案論罪科刑法條全文：
毒品危害防制條例第10條
施用第一級毒品者，處6 月以上5 年以下有期徒刑。
施用第二級毒品者，處3 年以下有期徒刑。

司法院資訊處製作；財團法人民間司法改革基金會備份。
